【裁判字號】    96,交易,218
【裁判日期】    970229
【裁判案由】    過失傷害
【裁判全文】
臺灣彰化地方法院刑事判決             96年度交易字第218號
公  訴  人  臺灣彰化地方法院檢察署檢察官
被      告  甲○○
                      弄11號.
上列被告因過失傷害等案件，經檢察官提起公訴（九十六年度偵
字第七二九四號），本院判決如下：
    主  文
甲○○服用酒類，不能安全駕駛動力交通工具而駕駛，處有期徒
刑月，減為有期徒刑壹月又拾伍日，如易科罰金，以新台幣壹
仟元折算壹日；又幫助服用酒類，不能安全駕駛動力交通工具而
駕駛，處有期徒刑月，減為有期徒刑壹月又拾伍日，如易科罰
金，以新台幣壹仟元折算壹日；又因過失傷害人，處有期徒刑
月，減為有期徒刑壹月又拾伍日，如易科罰金，以新台幣壹仟元
折算壹日；應執行有期徒刑肆月，如易科罰金，以新台幣壹仟元
折算壹日。
    事  實
一、甲○○明知飲用酒類後，其吐氣所含酒精濃度超過每公升零
    點二五毫克或血液中酒精濃度超過百分之零點零五以上者，
    不得駕車，仍自民國九十六年三月十六日十三時許起，至同
    日十四時三十分許止，與友人在南投縣竹山鎮某路邊攤，共
    同飲用二瓶高梁酒後，已不能安全駕駛動力交通工具，猶駕
    駛其所有車牌號碼九六三五—ＧＣ號自小客車，搭載乙○○
    、張良濰、黃慶祥前往南投縣竹山鎮「紫南宮」拜拜。拜拜
    結束後，旋改由乙○○駕駛上揭自小客車，搭載甲○○等人
    再至彰化縣田中鎮某處臭豆腐攤飲用保力達加米酒（甲○○
    是時於車上睡覺，未下車飲酒），詎乙○○明知其業已飲酒
    甚多，已不能安全駕駛動力交通工具，猶向甲○○表示其欲
    駕駛上揭自小客車，而甲○○亦明知酒後駕車可能導致駕馭
    車輛能力較未飲酒時之能力減低，仍基於酒後不能安全駕駛
    動力交通工具之幫助犯意，將上揭自小客車交由乙○○駕駛
    ，乙○○乃沿彰化縣田中鎮○○路由南往北方向行駛，於同
    日十七時十五分許，途經彰化縣田中鎮○○路四段二一二號
    前，本應注意該路段速限為時速四十公里，不得超速行駛，
    且該路段設有雙黃實線，雙向禁止超車，而當時天候晴、路
    面乾燥、無缺陷及障礙物且視距良好，又無不能注意之情事
    ，竟因酒後意識不清疏於注意，而以時速約六十公里之速度
    駕車前行，並貿然超車，致其右前車頭不慎擦撞同向行駛在
    前之丙○○所駕駛車牌號碼七六０五—ＧＤ號自小貨車（搭
    載丁○○○）左後車尾，再碰撞陳全德位於彰化縣田中鎮○○路○段二二五號住處之鐵欄杆圍籬及水管，且致丙○○所
    駕駛之上開自小貨車失控一百八十度度迴轉撞擊何秋香所有
    位於彰化縣田中鎮○○路四段二二九號之麵攤架、冰箱、桌
    子等物及停放路旁之李進寶所有車牌號碼八０二六—ＬＪ號
    自小客車，最後丙○○所駕駛之上開自小貨車往左側翻覆，
    其車子帆布壓到沿彰化縣田中鎮○○路由南往北方向騎乘腳
    踏車之周庭里，導致丙○○受有頭部損傷、臉及頭皮挫傷及
    腦震盪後徵候群等傷害，丁○○○受有頸部拉傷之傷害，周
    庭里則受有右側鎖骨骨折、右側內踝開放性骨折、右側第二
    指指骨骨折、左側外踝閉鎖性骨折、左側第五庶骨和第一指
    指骨骨折、右腿擦挫傷和撕裂傷併韌帶斷裂等傷害（周庭里
    未對甲○○提出告訴）。嗣經警據報前往處理，並當場對乙○○施以酒精濃度測試，測得其呼氣所含酒精濃度達每公升
    一點四七毫克（乙○○上開公共危險及過失傷害犯行，業經
    臺灣高等法院臺中分院以九十六年度交上易字第一七０五號
    判決確定），另對甲○○施以酒精濃度測試，測得其呼氣所
    含酒精濃度為每公升零點六零毫克，始知上情。
二、案經丙○○、丁○○○訴由臺灣彰化地方法院檢察署檢察官
    偵查起訴。
    理  由
一、上揭犯罪事實，業據被告甲○○於本院審理時坦承不諱，核
    與證人乙○○、張良濰、黃慶祥於警詢中證述之情節相符，
    並經證人即告訴人丙○○、丁○○○於警詢中指證明確，且
    經證人陳全德、何秋香、李進寶各於警詢中證述無誤，復有
    道路交通事故調查報告表（一）、（二）及道路交通事故現
    場圖、彰化縣警察局道路交通事故當事人酒精測定紀錄表、
    刑法第一百八十五條之三案件酒精測試觀察紀錄表、現場照
    片十八幀、財團法人彰化基督教醫院診斷書等附卷可稽，而
    乙○○因前開過失傷害及酒醉駕車行為，經本院以九十六年
    度交易字第一０一號判決後，再經臺灣高等法院臺中分院以
    九十六年度交上易字第一七０五號判處徒刑確定，亦有刑事
    判決書在卷可憑，且經本院調閱原卷查核無誤。
二、按刑法第一百八十五條之三規定所謂「不能安全駕駛」，係
    抽象危險犯，並不以發生具體危險為必要；而就醫學文獻所
    知，酒精對人體造成之影響，呼氣酒精濃度達每公升零點五
    五毫克以上者，將造成反應遲鈍、駕駛能力受損，肇事率為
    平常之十倍以上。而觀本件被告，於乙○○肇事後，經警於
    同日十七時四十四分許施以酒精濃度測試，測得其呼氣所含
    酒精濃度為每公升零六零毫克，有彰化縣警察局道路交通事
    故當事人酒精測定紀錄表可參，距其與友人在南投縣竹山鎮
    ○路邊攤共同飲用高梁酒之時間，已三小時有餘，再被告於
    乙○○搭載伊與張良濰、黃慶祥前往彰化縣田中鎮某處臭豆
    腐攤時，其係在車上睡覺，並未隨同下車飲用保力達加米酒
    乙情，並據證人張良濰於警詢中陳述甚明，顯見被告於九十
    六年三月十六日十四時三十分許，在南投縣竹山鎮某路邊攤
    飲用高梁酒後，其當時呼氣所含酒精濃度更應在每公升零六
    零毫克以上，堪認被告當時應已處於不能安全駕駛動力交通
    工具之程度，猶駕駛車牌號碼九六三五—ＧＣ號自小客車，
    搭載乙○○、張良濰、黃慶祥前往南投縣竹山鎮「紫南宮」
    拜拜，其有酒醉駕車之犯行，堪以認定。再乙○○於本件車
    禍發生後，經警測試其呼氣中酒精濃度值達每公升一點四七
    毫克，可知伊於行為當時，客觀上亦已處於不能安全駕駛動
    力交通工具之狀態，而被告復坦承知悉乙○○有飲酒，當知
    悉酒後駕車可能導致駕馭車輛能力較未飲酒時之能力減低，
    仍將上揭自小客車交由乙○○駕駛，被告另有幫助酒醉駕車
    之犯行亦堪認定。至於乙○○於南投縣竹山鎮某路邊攤與被
    告等共同飲用高梁酒後，至回程再前往彰化縣田中鎮某處臭
    豆腐攤飲用保力達加米酒前之期間，乙○○雖有駕駛之行為
    ，惟因此段期間乙○○並未接受任何酒精濃度測試，客觀上
    亦無任何情狀足以認定其已達不能安全駕駛動力交通工具之
    程度，是此段期間，被告縱有將上揭自小客車交予乙○○駕
    駛，亦難認其有幫助酒醉駕車之犯行，附此敘明。
三、次按汽車駕駛人飲用酒類後其吐氣所含酒精濃度超過每公升
    零點二五毫克者，不得駕車；行車速度，依速限標誌或標線
    之規定；雙黃實線，設於路段中，用以分隔對向車道，並雙
    向禁止超車、跨越或迴轉，道路交通安全規則第一百十四條
    第二款、第九十三條第一項及道路交通標誌標線號誌設置規
    則第一百四十九條第一項第八款分別定有明文，且為駕駛人
    所應遵守。又本件車禍當時天候晴、路面乾燥、無缺陷及障
    礙物且視距良好，並無不能注意之情事，然乙○○竟疏未注
    意遵守前揭規定，酒後超速駕車並違規超車，肇致車禍發生
    ，致告訴人丙○○、丁○○○受有前開傷害，是其就本件車
    禍事故之發生，顯有過失，且其過失行為與告訴人丙○○、
    丁○○○所受前開傷害間具有因果關係甚明。再如前述，乙○○於彰化縣田中鎮某處臭豆腐攤飲用保力達加米酒後，已
    酒醉不能安全駕駛，被告猶提供上揭自小客車予乙○○，其
    對此可能肇致道路交通車輛、行人危險之行為，自有防止危
    險發生之義務，且依當時情形，並無不能注意或不能防止之
    情事存在，其竟疏於注意，任令乙○○駕駛上揭自小客車以
    致肇事，自是顯有疏失，且與告訴人因本件車禍所受之傷害
    ，亦具有相當之因果關係。從而，綜合上述，本件事證明確
    ，被告犯行均堪以認定，自應依法論科。
四、核被告所為，係犯刑法第一百八十五條之三之不能安全駕駛
    動力交通工具罪及同法第二百八十四條第一項前段之過失傷
    害罪。被告提供上揭自小客車予已酒醉不能安全駕車之乙○○駕駛之行為，另犯刑法第一百八十五條之三、第三十條第
    一項前段之幫助犯，並依刑法第三十條第二項規定，按正犯
    之刑減輕之。公訴人認被告與乙○○間就酒醉駕車部分，有
    犯意聯絡及行為分擔，為共同正犯云云，容有未洽。被告以
    一過失行為，同時造成告訴人丙○○、丁○○○受有前開傷
    害，為想像競合犯，應依刑法第五十五條之規定從一重處斷
    。再道路交通管理處罰條例第八十六條第一項對酒醉駕車因
    而致人受傷，依法應負刑事責任者，加重其刑之規定，行為
    人必須為汽車駕駛人，方受該法條規範，然本案被告雖負有
    過失責任，惟其過失行為在於將車輛提供予酒醉不能安全駕
    駛之人，而非其駕駛行為，是被告過失傷害部分，自無依道
    路交通管理處罰條例第八十六條第一項加重其刑之必要。爰
    審酌被告明知酒醉駕車為法律所明文禁止，且會造成用路人
    不可彌補之傷害，仍於酒後在道路上駕車，且又將使用之車
    輛提供予酒醉之乙○○，終造成告訴人傷害，又被告事發後
    ，雖曾與告訴人達成調解（有調解程序筆錄在卷可參），然
    迄今仍有部分調解條件未予履行，暨其到案後尚知坦承犯行
    ，態度尚可等一切情狀，就其所犯各罪，分別量處刑如主文
    所示之刑。末查本件被告所犯三罪之時間，均在九十六年四
    月二十四日以前，悉合於中華民國九十六年罪犯減刑條例第
    二條第一項第三款之規定，爰各減其刑期二分之一及諭知易
    科罰金之折算標準，並定其應執行刑及易科罰金之折算標準
    。
據上論斷，應依刑事訴訟法第二百九十九條第一項前段，刑法第
一百八十五條之三、第三十條第一項前段、第二項、第二百八十
四條第一項前段、第五十五條、第四十一條第一項前段、第二項
、第五十一條第五款，中華民國九十六年罪犯減刑條例第二條第
一項第三款、第七條、第九條、第十條第一項，刑法施行法第一
條之一，判決如主文。
本案經檢察官蔡曉崙到庭執行職務。
中    華    民    國    97    年    2     月    29    日
                            刑事第六庭
                                法  官  王義閔
以上正本證明與原本無異。
如不服本判決，應於判決送達後10日內，向本院提出上訴狀（ 須
附繕本 ）。
告訴人或被害人對於判決如有不服具備理由請求檢察官上訴者，
其上訴期間之計算係以檢察官收受判決正本之日期為準。
中    華    民    國    97    年    2     月    29    日
                                書記官  陳秀鳳
附錄本案論罪科刑法條全文：
中華民國刑法第185條之3
服用毒品、麻醉藥品、酒類或其他相類之物，不能安全駕駛動力
交通工具而駕駛者，處一年以下有期徒刑、拘役或科或併科十五
萬元以下罰金。
中華民國刑法第284條
（過失傷害罪）
因過失傷害人者，處6月以下有期徒刑、拘役或5百元以下罰金，
致重傷者，處1年以下有期徒刑、拘役或5百元以下罰金。從事業
務之人，因業務上之過失傷害人者，處1年以下有期徒刑、拘役
或1千元以下罰金，致重傷者，處3年以下有期徒刑、拘役或2千
元以下罰金。


司法院資訊處製作；財團法人民間司法改革基金會備份。
